臺灣臺北地方法院民事裁定
111年度司字第42號
聲  請  人  江嘉倫
相  對  人  樂之寵物事業股份有限公司

法定代理人  林冠乙

上列當事人間聲請選派檢查人事件，本院裁定如下：
    主  文
選派林昇平會計師（建昇財稅聯合會計師事務所）為相對人之檢
查人，檢查相對人自民國一百一十年六月至民國一百一十年十二
月之業務帳目及財產情形。
聲請程序費用新臺幣壹仟元由相對人負擔。
    理  由
一、按繼續6個月以上，持有已發行股份總數1％以上之股東，得
    檢附理由、事證及說明其必要性，聲請法院選派檢查人，於
    必要範圍內，檢查公司業務帳目、財產情形、特定事項、特
    定交易文件及紀錄，公司法第245條第1項定有明文。揆諸其
    修正之立法理由：「為強化公司治理、投資人保護機制及提
    高股東蒐集不法證據與關係人交易利益輸送蒐證之能力，爰
    修正第1項，擴大檢查人檢查客體之範圍及於公司內部特定
    文件。所謂特定事項、特定交易文件及紀錄，例如關係人交
    易及其文件紀錄等。另參酌證券交易法第38條之1第2項立法
    例，股東聲請法院選派檢查人時，須檢附理由、事證及說明
    其必要性，以避免浮濫。」，可知，具備法定要件之少數股
    東得依該條項規定聲請選派檢查人之目的，係為強化股東保
    護機制及提高其蒐集不法證據與關係人交易利益輸送之能力
    ，藉由與董監事無關之檢查人，於必要範圍內，檢查公司業
    務帳目、財產情形、特定事項、特定交易文件及紀錄，補強
    監察人監督之不足，以保障股東之權益。又公司法雖於第24
    5條第1項賦與少數股東對公司業務帳目及財產狀況之檢查權
    ，然為防止少數股東濫用此權利，動輒查帳影響公司營運，
    故嚴格限制行使要件，限於股東須持股達已發行股份總數1％
    以上，且繼續6個月以上，始得向法院聲請選派檢查人，且
    檢查內容僅以公司業務帳目、財產情形、特定事項、特定交
    易文件及紀錄為限。是就立法精神觀諸公司法第245條第1項
    規定已就行使檢查權對公司經營所造成之影響，與少數股東
    權益之保障間，加以斟酌、衡量。準此，聲請人如具備上開
    股東身分，並檢附理由、事證及說明其必要性，亦非濫用權
    利，恣意擾亂公司正常營運，即已符合聲請法院選派公司檢
    查人之要件，相對人即有容忍檢查之義務，法院自應准許之
    。
二、聲請意旨略以：相對人於民國109年8月7日核准設立，已發
    行之股份總數為10萬股，發起人實際提供之金額合計為新臺
    幣（下同）500萬元，全體同意資本總額及實收資本額皆登
    記為100萬元，而聲請人斯時出資額50萬元，出資比例為10
　　％，已繼續超過6個月以上並持有超過相對人已發行股份總數
    1％。相對人之董事長林冠乙、實質董事黃子恬多次運用工資
    營運資金償還個人借貸款項，聲請人經歷數次向林冠乙、黃
    子恬詢問公司資金狀況，兩人皆辯稱不知情並相互推託，致
    聲請人所問未果，已嚴重侵害聲請人之股東權利，相對人之
    會計事項、資金運用及財務狀況，顯然存有諸多不實之疑義
    ，實有指派檢查人檢查相對人於110年6月至同年12月之業務
    帳目、財產情形、交易文件及紀錄之必要，爰依公司法第24
    5條第1項規定，聲請選派檢查人以維護股東權益等語。
三、本件依非訟事件法第30條之2規定，送達聲請書狀繕本於相
    對人，限期命其陳述意見，並依同法第172條第2項規定，通
    知相對人踐行訊問利害關係人程序。惟經本院合法通知，相
    對人或其他利害關係人林冠乙、黃子恬均未到場應訊，復未
    具狀陳述意見。
四、經查，相對人已發行股份總數為10萬股，而聲請人自109年8
    月7日設立起為相對人之股東，持有出資比例為10％，聲請人
    為相對人繼續6個月以上，持有已發行股份總數1％以上之股
    東，業具其提出樂之寵物事業股份有限公司之經濟部商工登
    記查詢、股東名簿（即股東合作書）在卷可稽（見本院卷第
    15-29頁），並經本院職權調閱公司設立登記表查核屬實（
    見本院卷第55-57頁），故聲請人具備公司法第245條第1項
    聲請選派檢查人之身分要件，堪予認定。又聲請人主張曾數
    次向相對人法定代理人林冠乙、董事黃子恬詢問公司資金狀
    況，兩人皆辯稱不知情並相互推託，致聲請人所問未果等情
    ，業據其提出LINE通訊軟體對話紀錄截圖為證（見本院卷第
    27-29頁）。堪認聲請人確已檢附理由，並就相關事證釋明
    本件聲請選派檢查人釐清相對人公司營運、業務及財務狀況
    之必要性，尚非濫用少數股東權。是依前開說明，聲請人依
    公司法第245條第1項規定聲請本院選派檢查人，檢查相對人
    110年6月至同年12月之業務帳目及財產情形，於法並無不合
    ，應予准許。
五、本院依職權函請台北市會計師公會推薦適當之會計師供本院
    選為相對人檢查人，經該會推薦現執業於建昇財稅聯合會計
    師事務所之林昇平會計師輪辦本件檢查業務，其為國立政治
    大學財政研究所學歷之專業會計師，自64年7月24日入會，
    曾任教於大學經濟系副教授、電視台空中教學會計學、會計
    實務講座、財務報表分析講座、會計師公會理事、證券公司
    董事長、經濟部中小企業處輔導諮詢顧問師、會計師事務所
    創始人、所長迄今（見本院卷第51-53頁），足見依林昇平
    會計師之學經歷、專長，對於公司業務、帳目及特定交易情
    況，應能本於專業知識予以檢查，當亦能適時維護、保障聲
    請人及相對人其他股東之權益。為此依公司法第245條第1項
    規定，選派林昇平會計師為檢查人，檢查相對人自110年6月
    起至同年12月止之業務帳目及財產情形為適當。
六、依公司法第245條第1項、非訟事件法第175條第3項，裁定如
    主文。
中　　華　　民　　國　　111 　年　　6 　　月　　6 　　日
                  民事第五庭    法　官　  楊承翰
以上正本係照原本作成。
如不服本裁定應於送達後10日內向本院提出抗告狀，並繳納抗告
費新臺幣1,000元。
中　　華　　民　　國　　111 　年　　6 　　月　　6 　　日
                                書記官    吳珊華